臺灣臺中地方法院刑事判決　
110年度易字第2277號
公  訴  人  臺灣臺中地方檢察署檢察官
被      告  黃澔文


上列被告因妨害公務案件，經檢察官提起公訴（110年度偵字第3
2697號），本院判決如下：
    主    文
黃澔文犯侮辱公務員罪，累犯，處拘役貳拾日，如易科罰金，以
新臺幣壹仟元折算壹日。
    犯罪事實
一、黃澔文於民國110年9月13日凌晨2時30分許，時值新冠肺炎
    第二級警戒期間（除飲食外，外出須全程佩戴口罩），在臺
    中市○區○○路0段000號前，因抽菸而未依法令佩戴口罩，經
    臺中市政府警察局第二分局立人派出所員警時國梁、施宗樺
    據報到場勸說黃澔文依規定戴上口罩，詎黃澔文不願配合，
    明知身著警察制服之時國梁為依法執行職務之公務員，竟基
    於侮辱依法執行職務公務員之犯意，於員警時國梁依法開立
    舉發違反傳染病防治法案件通知單時，當場以「你爸讓你吃
    羹啦，幹你娘機掰（閩南語）」（公然侮辱部份未據告訴）
    ，辱罵正依法執行職務之時國梁。
二、案經臺中市政府警察局第二分局報告臺灣臺中地方檢察署檢
    察官偵查起訴。
    理    由
一、證據能力
  ㈠以下本案所引用被告以外之人於審判外之言詞或書面陳述，
    均經本院於審判時當庭直接提示而為合法調查，檢察官、被
    告黃澔文均同意作為證據（見本院卷第39、40頁），本院審
    酌前開證據作成或取得狀況，均無非法或不當取證之情事，
    亦無顯不可信情況，故認為適當而均得作為證據。是前開證
    據，依刑事訴訟法第159 條之5 規定，均具有證據能力。
  ㈡除法律另有規定外，實施刑事訴訟程序之公務員因違背法定
    程序取得之證據，其有無證據能力之認定，應審酌人權保障
    及公共利益之均衡維護，刑事訴訟法第158 條之4 定有明文
    。本案所引用之非供述證據，並無證據證明係實施刑事訴訟
    程序之公務員違背法定程序所取得，且檢察官、被告均未表
    示無證據能力，自應認均具有證據能力。
二、認定犯罪事實所憑證據及理由
　　上開犯罪事實，業經被告於本院審理時坦承不諱（見本院卷
    第41、42頁），核與被害人即值勤員警時國梁於警詢中陳述
    情節相符（見偵卷第27至29頁），並有員警職務報告、舉發
    違反傳染病防治法案件通知單、譯文紀錄表各1份、員警密
    錄器翻拍照片6張、指揮中心新聞稿1份在卷可佐（見偵卷第
    21、37、39、41至45頁、本院卷第23頁），足認被告之自白
    與上開事證相符，堪以採信。本案事證明確，被告犯行堪以
    認定，應依法論科
三、論罪科刑
  ㈠按行為後法律有變更者，適用行為時之法律。但行為後之法
    律有利於行為人者，適用最有利於行為人之法律，刑法第2
    條第1項定有明文。被告行為後，刑法第140條業於111年1月
    12日修正公布施行，並於同年月14日生效。修正前刑法第14
    0條第1項規定：「於公務員依法執行職務時，當場侮辱或對
    於其依法執行之職務公然侮辱者，處6月以下有期徒刑、拘
    役或3千元以下罰金（第1項）。對於公署公然侮辱者，亦同
    （第2項）。」，修正後刑法第140條則規定：「於公務員依
    法執行職務時，當場侮辱或對於其依法執行之職務公然侮辱
    者，處1年以下有期徒刑、拘役或10萬元以下罰金。」，並
    刪除原第2項規定。修正後新法將刑法第140條第1項之法定
    刑，由「6月以下有期徒刑、拘役或3千元以下罰金」提高為
    「1年以下有期徒刑、拘役或10萬元以下罰金」，經比較新
    舊法結果，修正後之新法並非較有利於被告，依刑法第2條
    第1項規定，應適用被告行為時之法律即修正前刑法第140條
    第1項規定。
  ㈡核被告所為，係犯修正前刑法第140條第1項侮辱公務員罪。
  ㈢查被告前因酒後不能安全駕駛之公共危險案件，經臺灣臺南
    地方法院107年度交簡字第4321號判決判處有期徒刑4月確定
    ，於108年7月24日易科罰金執行完畢等情，有臺灣高等法院
    被告前案紀錄表1份在卷可參（見本院卷第13至15頁）。其
    於上開有期徒刑執行完畢後5 年內故意再犯本案有期徒刑以
    上之罪，為累犯。審酌被告前因故意犯罪經徒刑執行完畢，
    理應產生警惕作用，竟於前案執行完畢後再犯本案之罪，足
    認其刑罰反應力薄弱，考量被告上開犯罪情節，無應量處最
    低法定刑，否則有違罪刑相當原則，暨有因無法適用刑法第
    59條酌量減輕其刑之規定，致其人身自由遭受過苛侵害之情
    形，自無司法院釋字第775號解釋之適用。爰依刑法第47條
    第1項規定及司法院釋字第775號解釋文，依法加重其刑。
  ㈣爰以行為人之責任為基礎，審酌被告於警員依法執行舉發違
    規行為職務時，因一時情緒激動，任意以前揭言詞辱罵代表
    國家執法之警員，未尊重公權力之執行，損及公務員執行職
    務之尊嚴，其行為殊有不該；惟念及被告於本院審理程序中
    尚知坦承犯行之犯後態度尚可，參以被告犯罪動機、影響公
    務執行程度，兼衡其智識程度、生活狀況（詳如本院卷第42
    頁所示）等一切情狀，量處如主文所示之刑，並諭知易科罰
    金之折算標準。
據上論斷，應依刑事訴訟法第299條第1項前段，刑法第2條第1項
前段、第140條第1項（修正前）、第47條第1項、第41條第1項前
段，刑法施行法第1條之1第1項，判決如主文。
本案經檢察官廖志國提起公訴，檢察官林卓儀到庭執行職務。
中　　華　　民　　國　　111 　年　　2 　　月　　24　　日
                  刑事第五庭  法　官  李怡真
以上正本證明與原本無異。
如不服本判決應於收受送達後20日內向本院提出上訴書狀，並應
敘述具體理由；其未敘述上訴之理由者，應於上訴期間屆滿後20
日內向本院補提理由書（均須按他造當事人之人數附繕本）「切
勿逕送上級法院」。
告訴人或被害人如不服判決，應備理由具狀向檢察官請求上訴，
上訴期間之計算，以檢察官收受判決正本之日起算。
　　　　                      書記官  林怡君
中　　華　　民　　國　　111 　年　　2 　　月　　24　　日
附錄本案論罪科刑法條全文：
修正前刑法第140條：
於公務員依法執行職務時，當場侮辱或對於其依法執行之職務公
然侮辱者，處6月以下有期徒刑、拘役或3千元以下罰金。
對於公署公然侮辱者，亦同。